臺灣新竹地方法院民事簡易判決　　　　 96年度竹簡字第742號
原　　　告　己○○
　　　　　　戊○○
　　　　　　辛○○
　　　　　　乙○○
　　　　　　寅○○
前列四人共同
兼訴訟代理　丁○○
人
原　　　告　庚○○
　　　　　　丙○○
　　　　　　甲○○
　　　　　　子○○
　　　　　　癸○○
訴訟代理人　壬○○
被　　　告　丑○○
上列當事人間損害賠償事件，經原告提起附帶民事訴訟，由本院
刑事庭裁定移送，本院於民國96年7月20日辯論終結，判決如下
：
    主  文
被告應給付原告己○○、戊○○、辛○○、乙○○、寅○○、庚
○○、丙○○、甲○○、子○○、癸○○各新臺幣伍拾肆萬元，
及自民國九十六年三月二十一日起至清償日止，按年息百分之五
計算之利息。
被告應給付原告丁○○新臺幣捌拾壹萬元，及自民國九十六年三
月二十一日起至清償日止，按年息百分之五計算之利息。
訴訟費用由被告負擔。
本判決第一項、第二項得假執行。
    事實及理由
一、程序部分：
(一)、按原告於判決確定前，得撤回訴之全部或一部。但被告已為
    本案之言詞辯論者，應得其同意，民事訴訟法第262條第1項
    定有明文。查原告邱美蘭原請求被告給付新臺幣（下同）
    270,000元，及自起訴狀繕本送達翌日起至清償日止，按年
    息百分之5計算之利息，嗣於民國96年7月12日具狀撤回其請
    求，因原告邱美蘭撤回前，被告尚未為本案之言詞辯論，依
    民事訴訟法第262條第1項但書之規定，原告邱美蘭所為訴訟
    之撤回，毋須得到被告之同意，是原告邱美蘭撤回其起訴，
    業已發生撤回之效力，應予准許，合先敘明。
(二)、次按訴狀送達後，原告不得將原訴變更或追加他訴，但擴張
    或減縮應受判決事項之聲明者，不在此限，民事訴訟法第
    255條第1項第3款定有明文。本件原告丁○○起訴時原請求
    被告應給付原告丁○○新臺幣（下同）540,000元，嗣於訴
    訟進行中，原告丁○○擴張訴之聲明為被告應給付原告丁○
    ○810,000元，核係屬擴張應受判決事項之聲明，且為被告
    所不爭執，應予准許。
二、原告起訴主張：被告自94年2月16日起，自任會首並召集如
    附表所示之互助會（均為內標，會期、開標時地、每會金額
    、最低標息、會數均詳如附表所載），被告因基於意圖為自
    己不法所有之概括犯意，於94年5月16日起，利用擔任主持
    開標之便及各會員不克前來參加投標且各互助會員彼此間不
    熟識之機會，在被告位於新竹縣湖口鄉○○街102號1樓之居
    所，在空白紙條上冒用「陳龍進」、「洪月綢」、「葉芳芝
    」、「羅竹平」、「子○○」、「羅坤庭」、「曾秀香」、
    「陳墾全」、「甲○○」、「鄭存惠」、「黃秀鳳」等人之
    名義填寫標金、姓名，參與競標並進而得標（遭冒標之會員
    、會期、金額均詳如附表所示），而陷於錯誤之活會會員均
    分別按月交付各期會款與丑○○（各期詐得金額，遭詐欺之
    活會會員均詳如附表所示）。嗣於95年8月12日，遭被告冒
    標之會員從其他會員處得知該冒標之情事，原告等人此時方
    知該冒標之情事。又被告以冒標之方式，使原告等人陷於錯
    誤，仍繳交會款，為此，爰依侵權行為損害賠償請求權之規
    定提起本件訴訟，並聲明：被告應給付原告己○○、戊○○
    、辛○○、乙○○、寅○○、庚○○、丙○○、甲○○、子
    ○○、癸○○各540,000元，及自起訴狀繕本送達翌日起至
    至清償日止，按年息百分之5計算之利息；被告應給付原告
    丁○○810,000元，及自起訴狀繕本送達翌日起至至清償日
    止，按年息百分之5計算之利息；願供擔保，請准宣告假執
    行。
三、被告則對原告主張之欠款金額不爭執，惟表示其無力清償。
四、本院之判斷：
(一)、原告主張被告自94年2月16日起，自任會首並召集如附表所
    示之互助會（均為內標，會期、開標時地、每會金額、最低
    標息、會數均詳如附表所載），而被告因基於意圖為自己不
    法所有之概括犯意，自94年5月16日起，利用擔任主持開標
    之便及各會員不克前來參加投標且各互助會員彼此間不熟識
    之機會，在被告位於新竹縣湖口鄉○○街102號1樓之居所，
    在空白紙條上冒用「陳龍進」、「洪月綢」、「葉芳芝」、
    「羅竹平」、「子○○」、「羅坤庭」、「曾秀香」、「陳
    墾全」、「甲○○」、「鄭存惠」、「黃秀鳳」等人之名義
    填寫標金、姓名，參與競標並進而得標（遭冒標之會員、會
    期、金額均詳如附表所示），而陷於錯誤之活會會員均分別
    按月交付各期會款與丑○○（各期詐得金額，遭詐欺之活會
    會員均詳如附表所示），被告因上開偽造文書之犯行，業經
    本院判處應執行有期徒刑壹年拾月，而原告等人遭詐騙之金
    額分別為540,000元、810,000元等情，復經本院依職權調閱
    本院96年度訴字第72號偽造文書等刑事卷宗（含臺灣新竹地
    方法院檢察署95年度他字第1844號偵查卷、95年度偵字第
    5156 號偵查卷、95年度偵字第5808號偵查卷）核閱無訛，
    亦為被告所不爭執，自堪信原告之主張為真實。
(二)、從而，原告依據侵權行為損害賠償請求權請求被告給付如主
    文所示之金額及自起訴狀繕本送達翌日起即96年3月21日起
    至至清償日止，按年息百分之5計算之利息，應予准許。
五、本件係就民事訴訟法第427條第1項至第4項訴訟適用簡易程
    序所為被告敗訴之判決，應按民事訴訟法第389條第1項第3
    款規定，依職權宣告假執行，是原告陳明願供擔保，請求宣
    告假執行，核無必要，附此敘明。
六、訴訟費用負擔之依據：民事訴訟法第78條。
中　　華　　民　　國　　96　　年　　8 　　月　　17　　日
                  新竹簡易庭    法　官　彭淑苑
以上正本係照原本作成。
如對本判決上訴，須於判決送達後20日內向本院提出上訴狀。
中　　華　　民　　國　　96　　年　　8 　　月　　17　　日
                                書記官　張永榮
 附表：
（互助會，會期自94年2月12日起至97年4月12日止，共39期，每
 會3萬元，最低標3,000元，採內標方式，含會首共39會）
┌──┬────┬──────┬────┬────────────────┐
│編號│會員名單│  得標日期  │得標之人│有    無    詐    得    金    額│
│    │（依照得│（得標金額）│（有無冒│                                │
│    │標順序）│            │標）    │備                            註│
├──┼────┼──────┼────┼────────────────┤
│ 一 │丑○○  │94年2 月12日│丑○○得│本互助會除會首丑○○外，另有會│
│    │        │（首會）。  │標。    │員甲○○、曾秀香、彭錦藏、庚○○│
│    │        │            │        │、辛○○、寅○○、林丁○○、林玉│
│    │        │            │        │章、邱美蘭、林興發（2 會）、陳金│
│    │        │            │        │英、陳玉蓮、羅芳枝、丙○○、黃德│
│    │        │            │        │乾、彭日紅、張惠俐、馮玉妹、胡鴻│
│    │        │            │        │森、張佩雯、張仁淼（2 會）、陳墾│
│    │        │            │        │全、黃秀鳳、羅坤庭、羅竹平、林士│
│    │        │            │        │揚、陳龍進、涂秋霞、乙○○、葉芳│
│    │        │            │        │芝、洪月稠、鄭存惠、王世偉、張堂│
│    │        │            │        │森、子○○、陳在儔等共39人，其中│
│    │        │            │        │「陳龍進」、「洪月稠」、「鄭存惠│
│    │        │            │        │」、「葉芳芝」等4 人嗣後由丑○○│
│    │        │            │        │承接，故該互助會由丑○○實際出資│
│    │        │            │        │為5會，其餘僅34名會員，以下同。 │
│    │        │            │        │又會員「辛○○」、「乙○○」等│
│    │        │            │        │2 人係丁○○借用其友人名義，故由│
│    │        │            │        │丁○○實際出資為3會，以下同。   │
│    │        │            │        │丑○○自94年4 月12日開始冒標，│
│    │        │            │        │以下同。                        │
├──┼────┼──────┼────┼────────────────┤
│二  │陳龍進  │94年4 月12日│丑○○冒│詐得33會（包括尚為活會會員甲○○│
│    │        │（第3 期），│用「陳龍│、曾秀香、彭錦藏、庚○○、辛○○│
│    │        │金額6,500 元│進」名義│、寅○○、林丁○○、己○○、邱美│
│    │        │。          │得標。  │蘭、林興發（2會）、陳金英、陳玉 │
│    │        │            │        │蓮、羅芳枝、丙○○、黃德乾、彭日│
│    │        │            │        │紅、張惠俐、癸○○、張佩雯、張仁│
│    │        │            │        │淼（2會）、陳墾全、黃秀鳳、羅坤 │
│    │        │            │        │庭、羅竹平、戊○○、涂秋霞、江秋│
│    │        │            │        │菊、王世偉、張堂森、子○○、陳在│
│    │        │            │        │壽等共33人），共77萬5,500元。   │
├──┼────┼──────┼────┼────────────────┤
│三  │洪月綢  │94年5 月12日│丑○○冒│詐得33會（包括尚為活會會員甲○○│
│    │        │（第4 期），│用「洪月│、曾秀香、彭錦藏、庚○○、辛○○│
│    │        │金額8,600 元│綢」名義│、寅○○、林丁○○、己○○、邱美│
│    │        │。          │得標。  │蘭、林興發（2會）、陳金英、陳玉 │
│    │        │            │        │蓮、羅芳枝、丙○○、黃德乾、彭日│
│    │        │            │        │紅、張惠俐、癸○○、張佩雯、張仁│
│    │        │            │        │淼（2會）、陳墾全、黃秀鳳、羅坤 │
│    │        │            │        │庭、羅竹平、戊○○、涂秋霞、江秋│
│    │        │            │        │菊、王世偉、張堂森、子○○、陳在│
│    │        │            │        │壽等共33人），共70萬6,200元。   │
├──┼────┼──────┼────┼────────────────┤
│ 四 │葉芳芝  │94年7 月12日│丑○○冒│詐得32會（包括尚為活會會員甲○○│
│    │        │（第6 期），│用「葉芳│、曾秀香、彭錦藏、庚○○、辛○○│
│    │        │金額5,500元 │芝」名義│、寅○○、林丁○○、己○○、邱美│
│    │        │。          │得標。  │蘭、林興發（2會）、陳金英、陳玉 │
│    │        │            │        │蓮、羅芳枝、丙○○、黃德乾、彭日│
│    │        │            │        │紅、張惠俐、癸○○、張佩雯、張仁│
│    │        │            │        │淼（2會）、陳墾全、黃秀鳳、羅坤 │
│    │        │            │        │庭、羅竹平、戊○○、涂秋霞、江秋│
│    │        │            │        │菊、張堂森、子○○、陳在儔等共32│
│    │        │            │        │人），共78萬4,000元。           │
├──┼────┼──────┼────┼────────────────┤
│ 五 │羅竹平  │94年8 月12日│丑○○（│詐得32會（包括遭冒標會員羅竹平，│
│    │        │（第7 期），│冒用活標│尚為活會會員甲○○、曾秀香、彭錦│
│    │        │金額5,700 元│會員「羅│藏、庚○○、辛○○、寅○○、林余│
│    │        │。          │竹平」名│金珠、己○○、邱美蘭、林興發（2 │
│    │        │            │義得標）│會）、陳金英、陳玉蓮、羅芳枝、余│
│    │        │            │。      │秀珠、黃德乾、彭日紅、張惠俐、胡│
│    │        │            │        │鴻森、張佩雯、張仁淼（2會）、陳 │
│    │        │            │        │墾全、黃秀鳳、羅坤庭、戊○○、涂│
│    │        │            │        │秋霞、乙○○、張堂森、子○○、陳│
│    │        │            │        │在儔等共32人），共77萬7,600元。 │
│    │        │            │        │                                │
├──┼────┼──────┼────┼────────────────┤
│ 六 │子○○  │94年9 月12日│丑○○（│詐得32會（包括遭冒標會員羅竹平、│
│    │        │（第8 期），│冒用活標│子○○，尚為活會會員甲○○、曾秀│
│    │        │金額5,500 元│會員「陳│香、彭錦藏、庚○○、辛○○、鄧美│
│    │        │。          │鐵雄」名│蘭、丁○○、己○○、邱美蘭、林興│
│    │        │            │義得標）│發（2會）、陳金英、陳玉蓮、羅芳 │
│    │        │            │。      │枝、丙○○、黃德乾、彭日紅、張惠│
│    │        │            │        │俐、癸○○、張佩雯、張仁淼（2 會│
│    │        │            │        │）、陳墾全、黃秀鳳、羅坤庭、林士│
│    │        │            │        │揚、涂秋霞、乙○○、張堂森、陳在│
│    │        │            │        │壽等共32人），共78萬4,000元。   │
├──┼────┼──────┼────┼────────────────┤
│ 七 │羅坤庭  │94年11月12日│丑○○（│詐得31會（包括遭冒標會員羅竹平、│
│    │        │（第10期），│冒用活標│子○○、羅坤庭，尚為活會會員古新│
│    │        │金額6,500 元│會員「羅│妹、曾秀香、彭錦藏、庚○○、林美│
│    │        │。          │坤庭」名│珍、寅○○、丁○○、己○○、邱美│
│    │        │            │義得標）│蘭、林興發（2會）、陳金英、陳玉 │
│    │        │            │。      │蓮、羅芳枝、丙○○、黃德乾、彭日│
│    │        │            │        │紅、張惠俐、癸○○、張佩雯、張仁│
│    │        │            │        │淼（2會）、陳墾全、黃秀鳳、林士 │
│    │        │            │        │揚、涂秋霞、乙○○、張堂森等共31│
│    │        │            │        │人），共72萬8,500元。           │
├──┼────┼──────┼────┼────────────────┤
│八  │曾秀香  │94年12月12日│丑○○（│詐得31會（包括遭冒標會員羅竹平、│
│    │        │（第11期），│冒用活標│子○○、羅坤庭、曾秀香，尚為活會│
│    │        │金額6,800 元│會員「曾│會員甲○○、彭錦藏、庚○○、林美│
│    │        │。          │秀香」名│珍、寅○○、丁○○、己○○、邱美│
│    │        │            │義得標）│蘭、林興發（2會）、陳金英、陳玉 │
│    │        │            │。      │蓮、羅芳枝、丙○○、黃德乾、彭日│
│    │        │            │        │紅、張惠俐、癸○○、張佩雯、張仁│
│    │        │            │        │淼（2會）、陳墾全、黃秀鳳、林士 │
│    │        │            │        │揚、涂秋霞、乙○○、張堂森等共31│
│    │        │            │        │人），共71萬9,200元。           │
├──┼────┼──────┼────┼────────────────┤
│九  │陳墾全  │95年1 月12日│丑○○（│「陳墾全」部分實際由其配偶黃秀│
│    │        │（第12期），│冒用活標│鳳出資參與。                    │
│    │        │金額6,000 元│會員「陳│詐得31會（包括遭冒標會員羅竹平│
│    │        │。          │墾全」名│、子○○、羅坤庭、曾秀香、陳墾全│
│    │        │            │義得標）│，尚為活會會員甲○○、彭錦藏、林│
│    │        │            │。      │仲邦、辛○○、寅○○、丁○○、林│
│    │        │            │        │玉華、邱美蘭、林興發（2 會）、陳│
│    │        │            │        │金榮、陳玉蓮、羅芳枝、丙○○、黃│
│    │        │            │        │德乾、彭日紅、張惠俐、癸○○、張│
│    │        │            │        │佩雯、張仁淼（2 會）、黃秀鳳、林│
│    │        │            │        │士揚、涂秋霞、乙○○、張堂森、等│
│    │        │            │        │共31人），共74萬4,000元。       │
├──┼────┼──────┼────┼────────────────┤
│十  │甲○○  │95年2 月12日│丑○○（│詐得31會（包括遭冒標會員羅竹平│
│    │        │（第35期），│冒用活標│、子○○、羅坤庭、曾秀香、陳墾全│
│    │        │金額6,000 元│會員「古│、甲○○，尚為活會會員彭錦藏、林│
│    │        │。          │新妹」名│仲邦、辛○○、寅○○、丁○○、林│
│    │        │            │義得標）│玉華、邱美蘭、林興發（2 會）、陳│
│    │        │            │。      │金榮、陳玉蓮、羅芳枝、丙○○、黃│
│    │        │            │        │德乾、彭日紅、張惠俐、癸○○、張│
│    │        │            │        │佩雯、張仁淼（2 會）、黃秀鳳、林│
│    │        │            │        │士揚、涂秋霞、乙○○、張堂森等共│
│    │        │            │        │31人），共74萬4,000元。         │
├──┼────┼──────┼────┼────────────────┤
│十一│鄭存惠  │95年3 月12日│丑○○冒│詐得31會（包括遭冒標會員羅竹平│
│    │        │（第14期），│用「鄭存│、子○○、羅坤庭、曾秀香、陳墾全│
│    │        │金額6,500 元│惠」名義│、甲○○，尚為活會會員彭錦藏、林│
│    │        │。          │得標。  │仲邦、辛○○、寅○○、丁○○、林│
│    │        │            │        │玉華、邱美蘭、林興發（2 會）、陳│
│    │        │            │        │金榮、陳玉蓮、羅芳枝、丙○○、黃│
│    │        │            │        │德乾、彭日紅、張惠俐、癸○○、張│
│    │        │            │        │佩雯、張仁淼（2 會）、黃秀鳳、林│
│    │        │            │        │士揚、涂秋霞、乙○○、張堂森等共│
│    │        │            │        │31人），共72萬8,500元。         │                   │
├──┼────┼──────┼────┼────────────────┤
│十二│黃秀鳳  │95年5 月12日│丑○○（│詐得30會（包括遭冒標會員羅竹平│
│    │        │（第16期），│冒用活標│、子○○、羅坤庭、曾秀香、陳墾全│
│    │        │金額8,300 元│會員「黃│、甲○○、黃秀鳳，尚為活會會員彭│
│    │        │。          │秀鳳」名│錦藏、庚○○、辛○○、寅○○、余│
│    │        │            │義得標）│金珠、己○○、邱美蘭、林興發（2 │
│    │        │            │。      │會）、陳金英、陳玉蓮、羅芳枝、余│
│    │        │            │        │秀珠、黃德乾、彭日紅、張惠俐、胡│
│    │        │            │        │鴻森、張仁淼（2 會）、戊○○、涂│
│    │        │            │        │秋霞、乙○○、張堂森等共30人），│
│    │        │            │        │共65萬1,000元。                 │
└──┴────┴──────┴────┴────────────────┘
